臺灣高等法院高雄分院刑事判決　　　　　　　　　　九十一年度上訴字第四九六號
　　上訴人即被告　甲○○
　　指定辯護人　　本院公設辯護人　孫妙岑
右上訴人因違反毒品危害防制條例案件，不服臺灣高雄地方法院九十年度訴字第二一
七七號中華民國九十一年二月二十二日第一審判決（起訴案號：臺灣高雄地方法院檢
察署九十年度偵緝字第一一一號），提起上訴，本院判決如左：
    主  文
原判決關於販賣第一級毒品部分撤銷。
甲○○共同連續販賣第一級毒品，處有期徒刑拾年，褫奪公權柒年。扣案之毒品海
洛因拾壹包（驗後淨重合計貳拾貳點伍玖公克）沒收銷燬之，行動電話壹具沒收，如
不能沒收時，追徵其價額或以其財產抵償之，分裝夾鏈袋共壹佰個沒收之。販賣毒品
所得新台幣貳萬捌仟元沒收，如全部或一部不能沒收時，以其財產抵償之。
其他上訴駁回。
本判決第二項撤銷改判部分與上訴駁回所處有期徒刑肆月部分，應執行有期徒刑拾
年貳月，褫奪公權柒年，扣案之海洛因拾壹包（驗後淨重合計貳拾貳點伍玖公克）、
甲基安非他命伍包（驗前毛重合計拾壹點肆貳公克、驗後毛重合計拾壹點參柒公克）
均沒收銷燬之，行動電話壹具沒收，如不能沒收時，追徵其價額或以其財產抵償之，
分裝夾鏈袋共壹佰個沒收之。販賣毒品所得新台幣貳萬捌仟元沒收，如全部或一部不
能沒收時，以其財產抵償之。
    事  實
一、甲○○有恐嚇及妨害兵役前科（此部分經判處有期徒刑四月，緩刑二年確定，並
    已緩刑期滿而未經撤銷）與吳柏瑩（成年人，業經臺灣高雄地方法院以八十九年
    訴字第一七四號判處有期徒刑十年、褫奪公權五年，其上訴後，經本院於九十年
    十月三日以九十年上訴字第九三五號判決駁回上訴，其後再經最高法院於九十年
    十二月六日以九十年台上字第七四七○號駁回上訴確定在案）係朋友關係，均乙
    知海洛因係毒品危害防制條例第二條第二項第一款所乙定第一級毒品，不得販賣
    及持有，詎竟共同意圖營利，基於販賣第一級毒品海洛因之概括犯意聯絡，連續
    自民國八十八年六月初起至同年七月七日止，由甲○○先以其所有之行動電話（
    號碼為︰0000000000號）與欲購買毒品之人聯絡所需洛因數量及價錢
    後，約定交易地點為高雄市○○區○○街一一七號十五樓之二甲○○住家附近之
    林森路與三多路口之「二○○一廣場」前，及購買毒品者穿著、長相等節，分別
    由甲○○本人或委由吳柏瑩代依甲○○持毒品海洛因至所商定前開地點等候，當
    場交付毒品並收取價金（甲○○則會支付零用錢或車馬費予吳柏瑩），而多次販
    售毒品海洛因予黃俊郎及陳昭梃等人施用，共販賣海洛因五次予黃俊郎，其中三
    次之交易金額為新台幣（下同）二千元、其中一次為三千元，最後一次之交易為
    五千元，所得款項共計為一萬四千元，另販售毒品海洛因予陳昭梃則為三次，每
    次均以七千元之代價售出，所得款項為一萬四千元（其中因第三次交易時，陳昭
    梃尚未交付價金，故應予扣除），嗣於八十八年七月七日二十時許，黃俊郎最後
    一次在前開「二○○一廣場」前向甲○○聯絡購買五千元之海洛因，並經由吳柏
    瑩交付後，即於同日二十三時三十分許，前往高雄縣鳳山市○○○路七聖廟旁等
    待姓名年籍不詳綽號「阿義」之友人時，因形跡可疑為警查獲，並扣得第一級毒
    品海洛因二包（重量各為：淨重零點七九公克及淨重零點九四公克，已於八十九
    年七月十一日經臺灣高雄地方法院以八十九年度毒聲字第一七四○號裁定沒收銷
    燬，至其施用毒品部分，業經臺灣高雄地方法院以八十七年毒聲字第二二九二號
    裁定觀察勒戒、復以八十七年毒聲字第二六三八號裁定強制戒治），黃俊郎因而
    向警方自承前開毒品係向甲○○及吳柏瑩二人處所購得，交易地點係在「二○○
    一廣場」前，且帶同員警前往「二○○一廣場」附近埋伏，至同年月八日凌晨一
    時三十分許，適有吳柏瑩依甲○○之指示將藏有毒品海洛因之香煙盒外部以報紙
    包裹之物交予欲購買毒品之陳昭梃時（其施用毒品部分，已經臺灣高雄地方法院
    以八十八年毒聲字第四八○三號裁定送觀察勒戒、復以八十八年毒聲字第八九二
    五號裁定強制戒治），為埋伏員警當場查獲，並扣得吳柏瑩所持有欲販賣予陳昭
    梃之海洛因一包，該次販賣海洛因行為因而未遂；吳柏瑩其後帶同員警前往甲○
    ○所住位於高雄市○○區○○街一一七號十五樓之二頂樓所加蓋之套房內進行搜
    索，當場於套房內之抽屜、衣櫃上方及於衣服內等處，分別查扣得甲○○所有之
    第一級毒品海洛因十包（連同於吳柏瑩身上取出之海洛因共十一包，驗後淨重合
    計為二十二點五九公克）、甲○○所非法持有之第二級毒品甲基安非他命五包（
    驗前毛重合計十一點四二公克、驗後毛重合計十一點三七公克），及甲○○所有
    預備供販賣海洛因罪所用之分裝夾鏈袋一百只等物，始知前情。甲○○即趁隙逃
    逸，並於八十八年七月三十一日出境前往大陸地區藏匿，經通緝後，迄於九十年
    一月十六日返國時為警查獲而逮捕。
二、案經高雄市政府警察局左營分局報請臺灣高雄地方法院檢察署檢察官偵查起訴。
    理  由
一、訊據上訴人即被告甲○○矢口否認有前揭販賣毒品海洛因及持有第二級毒品安非
    他命犯行，辯稱：高雄市○○區○○街一一七號十五樓之二住所伊已未居住，伊
    另住於女友賴麗娟之家中，前揭住處是讓伊之前女友黃嘉琪及友人吳柏瑩居住，
    伊並不認識陳昭梃及黃俊郎二人，更未託友人吳柏瑩販售毒品，且伊自己並未施
    用毒品自不可能持有或從事販賣前開毒品云云。辯護意旨則以︰證人吳柏瑩一再
    指稱係被告委託其幫忙運送毒品予黃俊郎及陳昭梃等人，然吳柏瑩為脫免罪責，
    不免將責任推予被告，另證人黃俊郎、陳昭梃及黃嘉琪等人對於被告有無販賣毒
    品、何人交付毒品及販售毒品之價格等節之供述前後不一，具有重大瑕疵，難以
    採信而為辯護。
二、經查︰
(一)、右揭被告先後多次販售第一級毒品海洛因予前開施用毒品之黃俊郎及陳昭梃等人
    之事實，業經證人黃俊郎在警訊及原審證稱︰伊自八十三年間即染有毒癮，而於
    八十八年六月初起透過友人認識被告後，即開始向被告購買毒品，平時由伊撥打
    被告之行動電話0000000000號與被告連絡所欲購買之毒品後，被告均
    要伊至被告住處樓下即高雄市苓雅區○○○路二○○一廣場前等待，有時是由被
    告將毒品交予伊，有時則由共犯吳柏瑩將毒品拿予伊（均一手拿錢，一手拿貨）
    ，最後一次是在八十八年七月七日二十時許，與被告連絡後，即至二○○一廣場
    附近，當天係由吳柏瑩將毒品交予伊等語甚詳（見警九八五七號卷第一頁至第四
    頁背面調查筆錄、原審八十九年訴字第一七四號刑事卷八十九年二月二十三日訊
    問筆錄及原審卷第八七頁）；證人陳昭梃在警、偵訊中證稱︰伊自八十七年十二
    月起斷斷續續施用毒品，而於八十八年六月五日開始向被告及吳柏瑩二人購買毒
    品海洛因，原先是被告連絡伊與被告交易，之後即由被告連絡之後，另由吳柏瑩
    出面與伊交易毒品等語乙確（見警九八五七號卷第十頁背面至第十二頁背面調查
    筆錄、偵一九九三六號卷第二十頁背面訊問筆錄）。前開證人黃俊郎及陳昭梃二
    人均有吸用毒品海洛因之習慣，除經其二人陳乙在卷外，且其二人於為警查獲後
    所採之尿液經送請鑑驗結果，亦分別呈嗎啡陽性反應，此有高雄市政府警察局左
    營分局煙毒麻藥嫌犯尿液姓名對照單及高雄市立凱旋醫院八十八年七月十六日高
    市凱醫簡字第○○二二九號煙毒尿液檢驗成績書各一紙在卷足憑（偵一七二一二
    號卷第第二十五至二十六頁），且經原審分別裁定觀察勒戒及強制戒治，有前開
    證人二人之台灣高等法院被告全國前案記錄表各一份在卷可佐（原審卷第二五至
    二八頁、第一三九至一四一頁），顯見證人黃俊郎及陳昭梃二人確實均有施用毒
    品之犯習，故所證稱施用毒品之來源等情，足堪採信。
(二)、就本件證人黃俊郎協助警方查緝其毒品來源之過程觀之，據證人即查獲之員警李
    永德在偵查中證稱︰本件係先查獲黃俊郎持有毒品，依其供述從八十八年六月至
    七月七日之間，都在二○○一廣場與被告交易毒品一至二次，故七月八日員警即
    帶同黃俊郎至二○○一廣場附近埋伏，經由黃俊郎之指認查獲正要交易的陳昭梃
    與吳柏瑩，且自吳柏瑩右手中發現正拿著一包香煙，內裝毒品海洛因，海洛因是
    盛裝在夾鏈袋裡，再用報紙包著等語甚乙（見八十八年度偵字第一七二一二號偵
    查卷八十八年八月二十三日訊問筆錄），復據證人亦為查獲員警許英輝在原審到
    庭證稱︰當天伊是執行肅清煙毒勤務，先在五甲路附近查獲黃俊郎持有及施用毒
    品案件，黃俊郎即供稱毒品係在永樂街二○○一廣場附近超商交易毒品，雙方是
    以行動電話進行連絡，即帶同黃俊郎至前開廣場附近埋伏，經由黃俊郎先指出現
    場有三人是要來購買毒品，之後即見共犯吳柏瑩從二○○一廣場之大樓下來，正
    準備進行交易，埋伏員警立即衝出逮捕吳柏瑩及陳昭梃二人，另外欲購毒品之二
    人則趁隙逃離，並從吳柏瑩手中扣到一包海洛因，吳柏瑩當時即稱毒品是綽號「
    阿興」之人叫其拿出來販售，並帶員警至被告住所，並在被告與其女友黃嘉琪二
    人所住之房間內，分別在衣櫃、抽屜裡及夾藏於新購得之衣服內等處扣到海洛因
    及安非他命，該房間內有男性衣物，並有被告之證件、相片、存摺等被告之私人
    物品，可判斷該房間係由被告居住等語甚乙（見原審卷第六十六至六十七頁），
    即從前開員警查獲黃俊郎、吳柏瑩及陳昭梃等人施用或販賣毒品之過程來看，員
    警並非事前有任何線報到場埋伏所獲，亦非透過施用毒品者以欲購買毒品之方式
    誘使被告及吳柏瑩等人出面，而是在臨檢時先查獲黃俊郎，經由證人黃俊郎之供
    述與協助才至前開地點進行埋伏，並於欲購買毒品之陳昭梃及與被告共同販賣毒
    品之吳柏瑩出現後，證人黃俊郎立即能指出，員警始順利逮捕二人，且扣得第一
    級毒品海洛因，進而在被告之住所房間內查出大量毒品及分裝袋，如證人黃俊郎
    非確實曾向被告及共犯吳柏瑩購買毒品之情節，證人黃俊郎如何能指認出販售毒
    品之地點及販售之人，並扣得大量毒品？是證人黃俊郎之供述堪以採信，被告並
    無遭攀誣或遭陷害入罪之情，可以認定。
(三)、共犯即與被告共同販售毒品之吳柏瑩在警、偵訊中亦供稱︰伊平時係受被告之電
    話連絡，要伊至被告住處之頂樓房間內，取得毒品後再依被告之指示到被告指定
    地點交予被告所指定欲購買毒品之人，並取回約定的代價金額，再交到被告手中
    ，而伊是自八十八年六月十六日左右開始與被告販售毒品供他人施用，被告雖不
    會刻意給予伊報酬，但會給伊車馬費或零用錢約五百元至一千元不等，伊幫被告
    拿毒品交予陳昭梃時，即知道該物是毒品，伊原本也不想幫被告，現伊已知錯，
    毒品確實是被告交代伊轉交予陳昭梃等語甚詳（見警九八五七號卷第七頁背面至
    第八頁背面調查筆錄、八十八年偵字第一七二一二號偵查卷第十四頁至第十四頁
    背面訊問筆錄）。且吳柏瑩確因有販賣海洛因給黃俊郎及陳昭梃等人，而被判處
    有期徒刑十年，褫奪公權五年確定之事實，有原審法院八十九年度訴字第一七四
    號判決、本院九十年度上訴字第九三五號判決及臺灣高等法院被告全國前案紀錄
    表各一份可以證乙（原審卷第十頁、第一三八頁、本院九十年度上訴字第九三號
    卷）。因此，事後證人吳柏瑩雖否認與被告共同販售毒品海洛因乙節，而稱︰伊
    不認識證人黃俊郎，於八十八年六月初亦未販賣毒品予證人陳昭梃，伊並不知被
    告叫伊拿的該包物品內究係何物，伊僅是幫忙被告云云，顯係在於推卸其應負之
    販賣毒品責任，不足採信（參見原審法院八十九年度訴字第一七四號判決理由一
    內所述之吳柏瑩辯解）。再者，證人吳柏瑩與被告係朋友關係，彼此均認識，此
    業經被告及證人吳柏瑩分別陳乙，如證人吳柏瑩係為求個人之免責而誣陷友人行
    徑實有可能遭致被告及其家屬之痛恨不齒，甚至因此招致將來未可預料之報復或
    涉犯其他刑事案件之虞，證人吳柏瑩於警訊及偵查中均已坦承與被告共同販售毒
    品海洛因之情，業如前述，且證人吳柏瑩與被告係朋友關係，彼此間相互熟識，
    亦無何仇隙，衡情其當不致輕率愚昧至此，由是觀之，證人吳柏瑩應不致為圖卸
    責而誣陷被告，且依其於警訊及偵查中所述，其亦承認有交付毒品給購買之人，
    並收取代價之行為，可見其並非將責任全部推至被告身上，因此其所為不利於被
    告之供述應係真實可採。另有證人即被告之前所交往之女友黃嘉琪亦分別於警訊
    及原審調查時到庭證述︰伊以前與被告是男女朋友之關係曾同居住在一起，被警
    查獲當時二人已分開，但伊仍居住於之前與被告同居之處所，在被告退伍後曾有
    向伊表示在販賣毒品，伊還勸過被告不要販毒等語甚乙（見警九八五七號卷第五
    至六頁、原審卷第五十至五十一頁），由其所述，可以認定被告確實仍居住於前
    開處所，並將查扣之毒品等物藏放於上揭處所之房間內。
(四)、按證人之陳述有部份前後不符，或相互間有歧異時，究竟何者為可採，法院仍得
    本其自由心證予以斟酌，非謂一有不符或矛盾，即應認其全部均為不可採信，尤
    其關於行為動機，手段及結果等之細節方面告訴人之指陳難免故予誇大，證人之
    證言，有時亦有予渲染之可能，然其基本事實之陳述，若果與真實性無礙時，則
    仍非不得予以採信，有最高法院七十四年台上字第一五九九號判例意旨可以參考
    。即本件證人黃嘉琪於警訊時指證被告與共犯吳柏瑩共同販賣毒品等語（警九八
    五七號卷第六頁），嗣於偵查及原審調查時則稱︰伊不知道於房間內查扣之毒品
    是何人的，被告與共犯吳柏瑩是否有共同販賣毒品伊並不清楚，於警訊中所述被
    告與共犯吳柏瑩有販賣毒品是因伊害怕等語（見八十八年度偵字第一七二一二號
    偵查卷第十七頁訊問筆錄）及於原審調查時則稱︰伊於警局時是有說被告與共犯
    吳柏瑩共同販毒乙節，是吳柏瑩在警車上告訴伊要伊如此供述，如不這樣講會害
    到伊，伊與被告交往時並未聽被告說施用毒品之事等語（見原審卷第五十至五十
    一頁），而證人陳昭梃於警、偵訊中（檢察官初訊時）均坦承先以電話與被告聯
    絡後購買毒品之細節後，分別由被告或是由證人吳柏瑩將毒品交予伊（見警九八
    五七號卷第十頁至第十二頁背面調查筆錄，及偵一九九三六號卷第二十頁背面訊
    問筆錄），然另於檢察官偵查及原審調查時則更異前詞而稱未向被告購買毒品云
    云，然觀之證人陳昭梃後所述之內容為於檢察官偵查中陳稱：伊未向被告購買毒
    品，伊不認識被告，毒品是向綽號「阿土」之人所購得，與阿土聯絡約定好之後
    ，是由吳柏瑩拿毒品下來給伊，錢也是交給吳柏瑩（見偵一九九三六號卷第三十
    一頁及其背面訊問筆錄），於本院另案審理中則證稱：伊所施用的毒品是向「阿
    土」所購買的，每次都是由「阿土」送過來，最後一次，伊本來也不知道是誰送
    來，是伊騎乘機車到附近時員警即抓伊（本院九十年上訴字第九三五號刑事卷九
    十年八月十四日訊問筆錄），至原審調查時，證人陳昭梃則陳稱：伊於警局製作
    筆錄及指認販賣毒品之人時，因當時毒癮發作，以致員警叫伊簽名伊就簽名，伊
    未見過被告，且於為警查獲當日購買毒品時，是吳柏瑩將毒品拿與伊，八十八年
    七月八日伊與「阿土」約在二○○一廣場下的超商，伊到達後，因「阿土」會再
    打電話給伊告知伊要向何人拿毒品而在等電話時，就被員警逮捕等語（見原審九
    十年十二月二十五日訊問筆錄）。然一般證人基於人性之弱點以及事後避免得罪
    涉案被告之考量，往往有在嗣後翻異前供而改為有利於被告之證述之現象，甚至
    諉稱其在警訊時所述係警方自行杜撰，或係因緊張而不知所述或其並未作此證述
    云云，藉以避免遭被告仇視，而被告亦每利用此種情形，主張證人所為不利於渠
    之指證前後有所矛盾或非出於本意，而請求法院排斥其證詞之可信性而為其有利
    之判決，此種現象依法院實務上所見，其情形相當普遍，惟法院對證人所為前後
    矛盾不一之證述，不宜僅依表面之觀察，發現其一有矛盾情形即全然摒棄不採，
    亦不應依證人事後之翻供即認其原先之證詞不實，法院為確實發現真實，仍有必
    要依前述證人人性弱點之角度深切觀察其前後所為不同之證述，何者係真實可信
    ，何者係事後為避免得罪被告所為迴護之詞，而不應採信，以作為判決之依據。
    經查：本件證人黃嘉琪既係被告之前女朋友，且被告與證人黃嘉琪分開後，仍提
    供先前同居之處所予證人黃嘉琪居住等情觀之，證人黃嘉琪與被告二人間縱然分
    開並無何怨隙及仇恨，在客觀上其並無虛詞誣陷被告之必要，且證人黃嘉琪於警
    、偵訊及於原審調查時則一再肯定證稱︰員警所查扣之毒品係被告所有，警察搜
    索之房間本來是被告所居住的，且被告於退伍後，曾向伊表示在販賣毒品，伊還
    有勸被告不要販毒等語，業如前述，且觀之查獲毒品之房間是在被告與證人黃嘉
    琪二人所同居之房間內所查獲，因證人黃嘉琪居住該房間有一段期間，不免遭檢
    警人員懷疑是否為販賣毒品之共犯，證人黃嘉琪顯係為避免自己遭牽連而稱不知
    被告與共犯吳柏瑩販賣毒品之情，且共犯吳柏瑩因亦涉嫌販賣毒品另案經本院審
    理，共犯吳柏瑩已一再否認與被告共同販賣毒品之犯行，怎有可能再教導證人黃
    嘉琪指稱自己與被告共同販毒？是證人黃嘉琪於偵查中及於原審所證述前開證詞
    部分，難以採信，尚不因之遽為有利於被告之認定。另就共犯吳柏瑩及陳昭梃二
    人為警查獲之過程，是經由證人黃俊郎之協助指證，員警始得順利逮捕被告並扣
    得毒品，否則員警如何能知共犯吳柏瑩與陳昭梃所欲交易毒品之地點﹖又證人黃
    俊郎於購買毒品時必曾見過證人陳昭梃及吳柏瑩二人，始能向一同前往之警察正
    確指認。再者，證人陳昭梃到前開二○○一廣場之約定地點，依其所述是依據「
    阿土」之指示，而共犯吳柏瑩則稱是經由被告之指示先至被告之住所內取得放置
    於香菸盒內之毒品海洛後亦至樓下即二○○一廣場前欲依被告之指示交予所欲販
    售之對象，於二人正準備進行交易時遭警逮捕，二者間有關交易之毒品之種類、
    時間及地點等均相符，依此連貫過程觀之，證人陳昭梃與共犯吳柏瑩均是接受相
    同指示而至前開處所，而證人陳昭梃於警、偵訊時指證向被告及共犯吳柏瑩購買
    毒品海洛因之約定方式、地點、數量、價格、聯絡交易之方式及取貨之方法等細
    節均乙確，因此該部份之證詞，並無矛盾及瑕疵，是證人陳昭梃在警訊及偵查中
    初訊時所為不利於被告等之指證，實無不可採信之理，其事後雖變異前詞，然其
    購買毒品交易內容並非直接與共犯吳柏瑩所聯絡，已如前述，證人陳昭梃顯然無
    法解釋所約定之時、地、毒品種類均與共犯吳柏瑩受被告所指示者完全相同，可
    見證人陳昭梃事後所證述部分係為迴護被告之詞，並不足採信。另證人黃俊郎有
    關購買毒品之次數與價格及究竟是向何人購買毒品部分，前後所證述內容亦均有
    差異，即於警訊中稱︰伊自八十八年六月初即開始向綽號「好康」之友人購買毒
    品，有時是「好康」將毒品交予伊，有時則是證人吳柏瑩品交予伊，被告就是伊
    所認識並交易毒品綽號「好康」之人，伊每次約以五千元之代價購買毒品，大約
    每週購買一次，但有時因朋友需要，而有一天購買好幾次，總共約與被告交易毒
    品約有十幾次等語（見警九八五七號卷第二頁及其背面調查筆錄），復稱︰伊向
    被告及共犯吳柏瑩二人購買毒品約五次，價格每包至少二千元以上，伊每次均會
    購買二千元，有一次是購買二千元、有一次為三千元，另外二次是二千元以上，
    但詳細價格伊不記得，最後這次是五千元等語（見原審八十九年訴字第一七四號
    刑事卷八十九年二月二十三日訊問筆錄），而於原審調查時則稱︰伊是透過綽號
    「好康」之朋友而認識被告，被告並非「好康」，伊記得約隔數十天即與被告購
    買毒品海洛因，每次一包約三、四千元，一包伊可使用數十天等語（見原審九十
年十二月二十五日訊問筆錄），即究竟證人黃俊郎以多少價格，與向被告購買毒
    品海洛因之次數，及被告是否即為綽號「好康」等情先後雖有不同陳述，惟證人
    自始至終均肯定被告即是販售毒品予伊之人，每次均約在被告樓下即二○○一廣
    場附近之超商等待被告或證人吳柏瑩將毒品交予伊，是證人黃俊郎雖有前開相異
    之處，然證人黃俊郎自八十八年六、七月間即開始購買毒品，迄至為警查獲，及
    至原審調查時之時間已逾一年多，有關購買毒品之價格、次數及毒品數量，除非
    被告於每次交易時均有詳加紀錄，否則，可能因時間經過而淡忘；至於被告之綽
    號為何，因被告已於警局乙確指認出販售毒品之人為被告，而其綽號如何已非本
    件重要之爭點，是被告有關購買毒品之次數、價格，及被告之綽號等情先後有不
    同之陳述並不違常理，雖陳述內容不一致，然尚不因之遽此否定證人黃俊郎指認
    被告販賣毒品之證詞部分，均一併說乙。
(五)、此外，員警於查獲證人黃俊郎時，於其身上查獲第一級毒品海洛因二包（各重為
    ：淨重零點七九公克及零點九四公克），有法務部調查局八十八年九月二十三日
    （八八）000000000號及八十八年七月三十日（八八）0000000
    00號鑑定通知書二紙另附於八十九年度聲字第一七四○號卷內可按（原審卷第
    一三七頁）；於查獲共犯吳柏瑩及陳昭梃時，在共犯吳柏瑩手中所持之香菸盒內
    查獲第一級毒品海洛因一包，進而於被告所居住之房間內扣得第一級毒品海洛因
    十包（此部分共十一包，驗後淨重合計為二十二點五九公克）、第二級毒品安非
    他命五包（驗前毛重十一點四二公克、驗後毛重十一點三七公克），及空夾鏈袋
    一百個，其中所扣得之毒品海洛因及安非他命，分別經送檢驗結果確實為第一級
    毒品海洛因及第二級毒品甲基安非他命，有法務部調查局八十八年八月十日陸
    字第八八一六七三五八號鑑定通知書（本院卷第二十九頁）及高雄醫學院附設中
    和紀念醫院以Ｐ0000000號之檢驗報告單各一紙（偵一七二一二號卷第十
    一頁）可以證乙。被告雖否認前開所扣得之毒品為其所有，惟據前開證人黃嘉琪
    、共犯吳柏瑩等人之供述，足堪認定前開所扣得之毒品海洛因及安非他命均為被
    告所有無誤（又依證人陳昭梃及黃俊郎均稱向被告購買之毒品為海洛因，共犯吳
    柏瑩與被告共同販賣之毒品經當場查扣者亦僅有海洛因，均如上所述，故尚難認
    被告購入毒品安非他命係為販賣，附此說乙）。
(六)、又判斷本件被告販賣海洛因之行為其主觀上是否基於營利之意圖而為，並不以直
    接證據為限，如基於間接事實及各項情況證據資料並參酌社會現況，依經驗法則
    或論理法則予以合理判斷者，應難為有何採證不當或違法情事，經查海洛因物稀
    價昂，取得不易，且為政府嚴予查緝之違禁物，被告既為智識健全成年男子，並
    受有高職肄業教育程度，對此自應有所認識，再者，依毒品危害防制條例所規定
    販賣第一級毒品之刑責甚重，其法定本刑為無期徒刑、死刑，凡販賣第一級毒品
    者苟無利潤可圖，衡情應無甘冒被查緝法辦重刑之危險而無端平價供應他人，況
    依證人黃俊郎供稱其與被告聯絡交易後至被告住家附近及二○○一廣場等候，被
    告再親自或指示共犯吳柏瑩將毒品以報紙包裹後藏放在香煙盒內作為掩飾再交付
    予欲購毒品之人，茍無利可圖，何需如此積極且不厭其煩？又依共犯吳柏瑩所述
    ，被告委請其交付海洛因給購買之人後，會給其車馬費或零用錢，如非其中有利
    可圖，被告何自冒危險交付海洛因給購買之人，並且尚須支付車馬費或零用錢給
    吳柏瑩﹖基上說乙，本件被告必有從販賣海洛因之行為中獲取利益存在，因此，
    其有營利之意圖可以認定，此應屬合於論理法則且不違背社會通常經驗之理性判
    斷。另有關施用毒品者向被告購買毒品之次數及金額部分︰雖證人黃俊郎及陳昭
    梃為警查獲後，有關與被告交易毒品海洛因之次數、價格，其陳述雖有出入，即
    證人黃俊郎於警訊時先陳稱︰伊平均每次以五千元之代價向被告等人購買毒品海
    洛因，約每週購買一次，但有時因朋友需要而一天向被告等人購買好幾次，共交
    易約有十幾次之多等語（警九八五七號卷第二頁），然於原審調查時則進一步確
    認︰伊共與被告等人交易毒品海洛因五次，價格最少每包二千元以上，伊每次均
    至少購買二千元，記憶中有一次是二千元、一次三千元、另有二次是二千元以上
    ，而查獲這次是購買二包則為五千元，伊向警察說最後一次是以五千元購買毒品
    ，而員警即在筆錄上寫每次五千元，應僅購買五次，每次買二、三千元不等等語
    （見原審八十九年訴字第一七四號刑事卷八十九年二月二十三日訊問筆錄），因
    此，依其在原審所述方式計算，被告與共犯吳柏瑩共同販賣毒品海洛因予證人黃
    俊郎之所得合計為一萬四千元（２０００×３＋３０００＋５０００＝１４００
    ０）。另證人陳昭梃於警詢中陳稱：伊於八十八年六月五日左右開始向被告及吳
    柏瑩二人購買毒品海洛因，每次交易均為七千元，購買約半台錢的海洛因，且每
    隔四至五天就購毒一次，究竟購買幾次已既不清楚（見警九八五七號卷第十頁背
    面至第十一頁調查筆錄），復於原審調查時則稱：伊向被告購買毒品共三次，第
    一次未付費用，第二次購買毒品之代價為一千元、第三次為警逮捕的那次，伊欲
    以一千元或二千元購買毒品，伊不記得等語（見原審八十九年訴字第一七四號刑
    事卷八十九年三月十四日訊問筆錄），其在原審審理中雖稱被告第一次係無償提
    供其使用，但本院審酌證人陳昭梃於八十八年七月八日為警查獲時，距離所述自
    八十八年六月五日起向被告購買毒品之時間較為接近，記憶當應較深刻，且毒品
    為國家司法單位嚴格查緝之違禁物，取得不易，價格亦甚高，被告與陳昭梃也無
    特別交情存在，怎會無償提供予證人陳昭梃施用，是其就此部分所述，實違常理
    ，並不足採信；是其於警局中所為之供述購買之價格應較可採信，並以證人陳昭
    梃在原審所述之三次計算，因其中為警查獲部分之價金尚未交付，故不計算入，
    故被告與共犯吳柏瑩共同販售毒品海洛因予證人陳昭梃之所得為一萬四千元（７
    ０００×２＝１４０００元），從而，被告先後多次販售毒品海洛因予證人黃俊
    郎及陳昭梃等人之所得為二萬八千元，可以認定。
(七)、又本件員警是經由證人黃俊郎之協助，始順利逮捕正欲交易毒品之共犯吳柏瑩及
    證人陳昭梃，惟員警逮捕共犯吳柏瑩及證人陳昭梃二人時，共犯吳柏瑩將毒品持
    於手中尚未交予證人陳昭梃，且證人陳昭梃亦尚未支付價金予共犯吳柏瑩，此業
    經證人吳柏瑩及陳昭梃陳乙在卷，是被告已完成聯絡交付毒品之共犯吳柏瑩及購
    買毒品之證人陳昭梃，該二人均已至約定之地點正準備交易，顯已著手實施販賣
    毒品之行為，嗣因警員在場埋伏伺機逮捕，致雙方未能完成實際交易行為，此部
    分應係未遂。
(八)、綜上證據資料之說乙，足認被告確有販賣第一級毒品及持有第二級毒品之犯行，
    本件事證乙確，被告前開所辯顯係卸責之詞，並不足採，其犯行堪以認定。至於
    被告在原審聲請傳訊證人黃嘉琪及證人即被告之當時所交往之女友賴麗娟到庭證
    乙被告於八十八年五月底退伍後即未住在前開員警查獲毒品之永樂街之住處，而
    另居住在楠梓區賴麗娟之家中等情。惟查，證人黃嘉琪先後於警、偵訊及原審調
    查時傳訊到庭作證，對於毒品之來源亦有作說乙，另有關被告於八十八年退伍後
    究竟住何處，與前開犯行間並無必然之關連性，且被告前開犯行業已調查乙確，
    核無傳訊證人黃嘉琪及賴麗娟之必要，附此說乙。
三、又海洛因係毒品危害防制條例第二條第二項第一款所稱第一級毒品，甲基安非他
    命則係同條例第二條第二項第二款所稱第二級品，均不得非法持有及販賣。是核
    被告甲○○販海洛因行為，係犯毒品危害防制條例第四條第一項販賣第一級毒品
    海洛因既遂罪及同條第五項、第一項販賣海洛因未遂罪（吳柏瑩於八十八年七月
    八日販賣海洛因予陳昭梃時，為警當場查獲部分）；其非法持有甲基安非他命行
    為，係犯同條例第十一條第二項持有第二級毒品罪。被告先後多次販賣第一級毒
    品之行為，均時間緊接，手法相若，所犯為構成要件相同之罪，顯係基於概括犯
    意所為，為連續犯論以既遂一罪。被告多次持有第一級毒品海洛因之低度行已為
    其多次販賣第一級毒品海洛因之高度行為所吸收，不另論罪。被告所犯販賣第一
    級毒品罪與持有第二級毒品二罪間，犯意各別，罪名互異，應予分論並罰。被告
    所犯上開販賣第一級毒品犯行，與共犯吳柏瑩間，有犯意聯絡及行為分擔，為共
    同正犯。又被告販賣海洛因之行為雖危害社會秩序及他人身體健康及家庭生活，
    但本院審酌其販賣時間不長，且所得不過二萬八千元，金額不大，查扣之海洛因
    數量也僅二十二公克多，數量並非鉅大，與一般所見之大規模走私或販毒行為，
    顯然有別；另外，共犯吳柏瑩也經判處有期徒刑十年，褫奪公權五年確定在案，
    已如前述，因此，如對被告量處最輕之法定本刑無期徒刑，在客觀顯然足以引起
    一般人之同情，故依刑法第五十九條規定減輕其法定刑。
四、原審就被告販海洛因部分予以論罪科刑，固無非見，但(一)、吳柏瑩於八十八年七
    月八日販賣海洛因予陳昭梃時，為警當場查獲部分，應係未遂，原審認係既遂；
    (二)被告犯販賣第一級毒品行為，雖係連續犯，但原審並未敘乙依連續犯規定加重
    其刑（原審判決書理由三），自無敘乙「被告犯販賣第一級毒品行為法定本刑為
    死刑或無期徒刑及得併科新台幣一千萬元以下罰金部分，依法均不得加重」之必
    要，且如有依連續犯規定加重時，其不得加重部分，僅係死刑及無期徒刑部分，
    至於罰金刑部分仍應予以加重。(三)、被告並無販賣第二級毒品行為，惟原判決於
    據上論結欄贅引毒品危害防制條例第四條第二項規定，均有未洽，被告上訴意否
    認犯罪，雖無理由，惟原判決關於販賣海洛因部分既可上述可議之處，應由予本
    院予以撤銷改判。爰審酌被告素行不佳，有台灣高等法院被告全國前案紀錄表一
    份附卷足憑，其犯罪之動機係在圖利、查獲之毒品數量，及其行為對於施用者之
    身體健康、家庭將產生重大危害，並易造成社會治安之敗壞，其犯後雖飾詞否認
    犯行，惟在庭態度尚佳等一切情狀，爰量處如主文所示之刑，並依其犯販賣毒品
    罪之質，認有宣告褫奪公權之必要，併予褫奪公權七年，以資懲儆。扣案之第一
    級海洛因合計十一包（淨重二十二點五九公克），應依毒品危害防制條例第十八
    條第一項前段規定沒收並銷燬之，因送鑑而耗罄之毒品既已滅失，則無庸宣告沒
    收銷燬。另扣案之空夾鏈帶一百個，被告雖否認為其所有，然係在被告所居住之
    房間內所查扣，且前開證人黃嘉琪及共犯吳柏瑩均指稱為被告所有，被告所辯並
    不足採，該夾鏈袋係準備用來分裝欲販賣之毒品所用之物應可認定，並依刑法第
    三十八條第一項第二款之規定宣告沒收之。又被告販賣毒品海洛因所得之款項為
    二萬八千元，為因犯罪所得之財物，應依毒品危害防制條例第十九條第一項之規
    定宣告沒收，如全部或一部不能沒收時，以其財產抵償之。另行動電話一支，亦
    據證人黃俊郎及吳柏瑩所述係被告聯絡販毒所用，雖未扣案，惟未證乙其已滅失
    ，仍應依毒品危害防制條例第十九條第一項規定宣告沒收，如不能沒收時，追徵
    其價額或以其財產抵償之。至於員警於證人黃俊郎身上所查扣之二包毒品海洛因
    ，業經原審於八十九年七月十一日以八十九年度聲字第一七四○號裁定單獨宣告
    沒收銷燬，有前開裁定附卷足憑，是此二包毒品海洛因既已經沒收銷燬核無再予
    宣告沒收銷燬之必要。
五、原審就被告持有甲基安非他命行為，則適用毒品危害防制條例第十一條第二項、
    第十八條第一項前段規定，並爰審酌被告素行不佳，有台灣高等法院被告全國前
    案紀錄表一份附卷足憑，其犯後飾詞否認犯行，惟在庭態度尚佳等一切情狀，量
    處有期徒刑四月，併敘乙扣案之第二級毒品甲基安非他命五包（驗前毛重合計十
    一點四二公克、驗後毛重合計十一點三七公克），應依毒品危害防制條例第十八
    條第一項前段規定沒收並銷燬之，因送鑑而耗罄之毒品既已滅失，則無庸宣告沒
    收銷燬。經核原審認事用法俱無不合，量刑亦稱妥適，被告上訴意旨否認犯罪，
    空言指摘原判決不當，並無可取，為無理由，應予駁回。並與上述撤銷改判部分
    定其應執行刑有期徒刑拾參年貳月，褫奪公權柒年。
據上論結，應依刑事訴訟法第三百六十八條、第三百六十九條第一項前段、第三百六
十四條、第二百九十九條第一項前段、毒品危害防制條例第四條第一項、第十八條第
一項前段、第十九條第一項，刑法第十一條、第二十八條、第五十六條、第五十九條
、第五十一條第五款、第三十七條第二項、第三十八條第一項第二款，判決如主文。
本案經檢察官邱榮藏到庭執行職務。
中      華      民      國    九十一    年      七    月    十六    日
                              臺灣高等法院高雄分院刑事第一庭
                                  審判長法官  王光照
                                        法官  黃壽燕
                    法官  黃仁松
右正本證乙與原本無異。
販賣第一級毒品部分如不服本判決應於收受本判決後十日內向本院提出上訴書狀，其
未述上訴理由者，並得於提起上訴後十日內向本院補提理由書狀（均須按他造當事
人之人數附繕本)「切勿逕送上級法院」。
持有第二級毒品部分不得上訴。
                                      書記官  呂乙燕
中    華    民    國      九十一      年      七      月     十六   日
附錄：本判決論罪科刑法條：
毒品危害防制條例第四條第一項︰
製造、運輸、販賣第一級毒品者，處死刑或無期徒刑；處無期徒刑者，得併科新臺幣
一千萬元以下罰金。
毒品危害防制條例第十一條第一項︰
持有第二級毒品者，處二年以下有期徒刑、拘役或新台幣三萬元以下罰金。
